臺灣高雄地方法院刑事判決　　　　　　　96年度易字第1690號
公　訴　人　臺灣高雄地方法院檢察署檢察官
被　　　告　乙○○
　　　　　　（原名張清瑞）
　　　　　　　　　　（現在臺灣高雄第二監獄執行中）
上列被告因詐欺案件，經檢察官提起公訴（95年度偵字第13653
號）及移送併案審理（96年度偵緝字第884 號），本院改依簡式
審判程序審理，判決如下：
    主  文
乙○○連續幫助意圖為自己不法之所有，以詐術使人將本人之物
交付，累犯，處有期徒刑伍月，減為有期徒刑貳月又拾伍日，如
易科罰金，以銀元佰元即新臺幣玖佰元折算壹日。
    事  實
一、乙○○前於民國91年間，因違反毒品危害防制條例案件，經
    本院以92年度訴字第897 號判處有期徒刑10月確定，甫於94
    年2 月15日執畢出監。詎仍不知悔改，已預見金融機構帳戶
    係個人理財之重要工具，為個人財產、信用之重要表徵，如
    交予他人使用，有供作財產犯罪用途之可能，對於其提供帳
    戶雖無引發他人萌生犯罪之確信，但仍基於幫助詐欺集團成
    員從事詐欺犯罪之概括不確定故意，先於不詳時、地，將其
    申辦之合作金庫銀行憲德分行帳號0000000000000 號帳戶之
    存摺、印章、提款卡及密碼，出租予某真實姓名年籍不詳，
    自稱莊姓之成年男子。再於翌日在不詳地點，將其申辦之大
    眾商業銀行高雄分行帳號000000000000000 號帳戶之存摺、
    印章、提款卡及密碼，出租予上開莊姓男子使用，而容任該
    男子及所屬詐騙集團使用上開帳戶作為行騙匯款之用。嗣該
    不詳之犯罪集團於取得上開帳戶存摺、提款卡及密碼後，即
    基於意圖為自己不法所有之犯意，而為下列犯行：
（一）於95年2 月23日某時，佯稱係法務部人員，撥打電話予丙
      ○○，佯稱：渠遭冒名開立人頭帳戶及申辦手機，為澄清
      渠係遭人冒用身分，需至國泰世華商業銀行（下稱國泰世
      華銀行）辦理語音轉帳云云。丙○○不疑有他，遂於同日
      至國泰世華銀行辦理語音轉帳，並將密碼告知詐騙集團。
      惟丙○○事後發覺有異，至國泰世華銀行查詢餘額，始發
      現帳戶存款內新臺幣（下同）350,509 元業已匯入上開乙
      ○○所申辦合作金庫銀行憲德分行帳號0000000000000 號
      帳戶。
（二）於95年2 月23日某時，佯稱係法院人員，電聯堵敬堯，向
      渠誆稱：因渠郵局帳戶已遭監控，需將該帳戶內之款項轉
      入其他銀行帳戶，並將該銀行帳戶設定語音轉帳功能云云
      。堵敬堯不疑有他，遂將郵局帳戶內65,000元，匯入渠所
      申辦國泰世華銀行新莊分行帳號000000000000000000號帳
      戶中，並設定語音轉帳。嗣該詐騙集團成員再聯絡堵敬堯
      詢問語音轉帳密碼，堵敬堯立即告知。惟事後發覺有異始
      報警處理，經警循線查獲堵敬堯所有世華銀行帳戶內65,6
      78元已轉入乙○○所有上揭大眾商業銀行高雄分行帳號00
      0000000000000號帳戶。
二、案經高雄市政府警察局前鎮分局移請臺灣高雄地方法院檢察
    署檢察官偵查起訴。
    理  由
一、本案被告乙○○所犯係死刑、無期徒刑、最輕本刑為3 年以
    上有期徒刑以外之罪，其於準備程序就前揭被訴事實為有罪
    之陳述，經受命法官告知簡式審判程序之旨，並聽取其與公
    訴人之意見後，本院認無不得或不宜改依簡式審判程序進行
    之情事，依刑事訴訟法第273 條之1 第項、第284 條之1 規
    定，裁定本案由受命法官獨任進行簡式審判程序，合先敘明
    。
二、上揭事實，業據被告於本院審理時供認不諱，核與證人邱明
    仁、陳和群於警詢及檢察事務官詢問時、證人丙○○、褚敬
    堯於警詢時證述之情節相符，復有合作金庫銀行新開戶建檔
    登錄單、合作金庫客戶當月份交易資料查詢單、國泰世華銀
    行存摺影本、郵政跨行匯款申請書、大眾銀行交易查詢清單
    、大眾商業銀行高雄分行95年3 月13日函及所附之存戶乙○
    ○開戶資料及交易明細表、臺灣高雄地方法院檢察署96年3
    月21日電話記錄單、大眾商業銀行高雄分行96年3 月30日函
    在卷可資佐證，足徵被告任意性之自白與事實相符，應堪採
    信。本案事證已臻明確，被告犯行，堪以認定，應依法論科
    。
三、新舊法比較：
（一）查被告行為後，刑法業於94年2 月2 日經總統以華總一義
      字第09400014901 號令修正公布，並於95年7 月1 日施行
      ，刑法施行法第1 條之1 亦於95年6 月14日經總統以華總
      一義字第09500085181 號令公布施行，參酌最高法院95年
      5 月23日刑事庭第8 次會議決議，修正後刑法第2 條第1
      項之規定，係規範行為後法律變更所生新舊法律比較適用
      之準據法，於修正後刑法施行後，應適用修正後刑法第2
      條第1 項之規定，為「從舊從輕」之比較。另於比較時應
      就罪刑有關之共犯、未遂犯、想像競合犯、牽連犯、連續
      犯、結合犯，以及累犯加重、自首減輕暨其他法定加減原
      因（如身分加減）與加減比例等一切情形，本於統一性及
      整體性原則，綜其全部罪刑之結果而為比較。本院審酌：
   1、修正後刑法第56條規定，業已刪除連續犯之規定。故連續
      數行為而犯同一罪名，依修正前刑法第56條規定，應以一
      罪論，但得加重其刑；而依修正後規定，則已無連續犯可
      資適用，即應將各次犯行以數罪併合處罰。是以適用修正
      前關於連續犯之規定，自係較為有利。
   2、修正後刑法第33條第5 款規定「罰金：新臺幣一千元以上
      ，以百元計算之。」與修正前刑法第33條第5 款規定「罰
      金：一元以上。」不同，經比較新舊法結果，以被告行為
      時之舊法較為有利於被告。
   3、新修正刑法第47條關於累犯之規定，增加犯罪行為人之再
      犯係出於「故意」者，始有累犯加重之適用。本案被告再
      犯本案之罪，係出於故意，無論依修正前或修正後之刑法
      第47條規定（修正後係刑法第47條第1 項），均構成累犯
      ，依新修正之刑法第2 條第1 項前段之規定，應適用行為
      時之修正前刑法第47條規定論處。
   4、綜合上述修正前、後之比較，自應適用被告行為時之法律
      ，即修正前刑法之相關規定，予以論處。
（二）至刑法施行法雖亦於95年6 月14日修正增訂第1 條之1 （
      有關罰金刑之貨幣單位及最高數額），並自95年7 月1 日
      起施行，亦即，在該條文增訂之前，刑法分則編有關罰金
      之貨幣單位係銀元（銀元與新臺幣之折算比例為一比三）
      ，且依刑法分則編應處罰金者，應適用罰金罰鍰提高標準
      條例第1 條、第5 條規定，就72年6 月26日前修正之刑法
      條文，罰金數額提高2 至10倍，其後修正者則不提高倍數
      ；而修正刑法施行後，因刑法第33條第5 款所定罰金之貨
      幣單位，經修正為新臺幣後，刑法分則各罪所定罰金之貨
      幣單位亦應配合修正為新臺幣，為使刑法分則編各罪所定
      罰金之最高數額與刑法修正前趨於一致，乃增訂刑法施行
      法第1 條之1 ：「中華民國94年1 月7 日刑法修正施行後
      ，刑法分則編所定罰金之貨幣單位為新臺幣。94年1 月7
      日刑法修正時，刑法分則編未修正之條文定有罰金者，自
      94年1 月7 日刑法修正施行後，就其所定數額提高為30倍
      。但72年6 月26日至94年1 月7 日新增或修正之條文，就
      其所定數額提高為3 倍」，是以，自95年7 月1 日起，刑
      法分則編所定罰金之貨幣單位，由原來之銀元改為新臺幣
      ，且於94年1 月7 日刑法修正時（94年1 月7 日係立法院
      三讀通過之日期），刑法分則編未修正之條文定有罰金者
      ，復未於72年6 月26日至94年1 月7 日修正或新增，自95
      年7 月1 日起，有關罰金之數額提高為30倍。查刑法第33
      9 條第1 項之罪，有罰金刑之處罰，且該條文於94 年1月
      7 日刑法修正時未經修正，亦未於72年6 月20日至94 年1
      月7 日間修正過，依增訂刑法施行法第1 條之1 規定，其
      罰金以新臺幣為單位，數額應提高30倍。此與修正前之罰
      金以銀元為單位，適用罰金罰鍰提高標準條例第1 條規定
      ，應提高10倍，再經折算為新臺幣（銀元與新臺幣之折算
      比例為一比三），換算結果，亦為30倍。是以，刑法施行
      法第1條 之1 施行後，罰金刑貨幣單位雖有「銀元」、「
      新臺幣」之更異，惟適用結果之罰金額度則無二致，就罰
      金法定刑提高之「刑罰權規範內容」並無利或不利變更，
      自不生新舊法之比較問題，惟應適用具特別法及準據法（
      刑法施行法第1條 之1 第1 項具有準據法性質）之刑法施
      行法第1 條之1 規定（據上論斷併引刑法施行法第1 條之
      1 第1 項、第2 項前段）（參照臺灣高等法院暨所屬法院
      95年法律座談會刑事類提案第16、19號法律問題），併此
      指明。
（三）另本件被告犯罪時之刑法第30條第1 項、第2 項分別規定
      ：「幫助他人犯罪者，為從犯。雖他人不知幫助之情者，
      亦同」、「從犯之處罰，得按正犯之刑減輕之」，而95年
      7 月1日 修正公布施行之刑法第30條第1 項、第2 項則規
      定：「幫助他人實行犯罪行為者，為幫助犯。雖他人不知
      幫助之情者，亦同。」、「幫助犯之處罰，得按正犯之刑
      減輕之」，比較修正前後之幫助犯規定，僅係文字的調整
      ，不生新舊法比較之問題，爰逕依修正後刑法第30條規定
      減輕其刑，附此敘明。
四、按刑法上之幫助犯，係對於犯罪與正犯有共同之認識，而以
    幫助之意思，對於正犯資以助力，而未參與實施犯罪之行為
    者而言（最高法院75年度臺上字第1509號、84年度臺上字第
    5998號、88年度臺上字第1270號判決參照）。是以，如未參
    與實施犯罪構成要件之行為，且係出於幫助之意思提供助力
    ，即屬幫助犯，而非共同正犯。本案被告單純提供金融機構
    帳戶資料之行為，並不能與向被害人施以詐術之行為等同視
    之，且亦無證據證明被告有何參與詐欺取財犯行之構成要件
    行為，是被告以前揭提供金融機構帳戶資料之行為，對於該
    不詳人士遂行詐欺取財犯行資以助力，參照前述說明，自應
    論以幫助犯，而非共同正犯。是核被告所為，係犯刑法第30
    條第1 項、刑法第339 條第1 項之幫助詐欺取財罪。又被告
    係幫助他人犯前開罪名，爰依刑法第30條第2 項之規定，按
    正犯之刑減輕之。又被告先後2 次出租帳戶予他人之幫助詐
    欺行為，時間緊接，手法相同，觸犯構成要件相同之罪名，
    顯係基於概括犯意反覆為之，為連續犯，應依修正前刑法第
    56條規定，以一罪論，並加重其刑，且先加後減。另檢察官
    移送併案審理部分（臺灣高雄地方法院檢察署96年度偵緝字
    第884 號），即事實一（二）所述犯行，雖未據起訴，惟與
    已起訴論罪科刑部分，係連續犯之裁判上一罪關係，為起訴
    效力所及，既經查明，本院自得一併審究，附此敘明。另被
    告前於91年間，因違反毒品危害防制條例案件，經本院以92
    年度訴字第897 號判處有期徒刑10月確定，甫於94年2 月15
    日執畢出監，此有臺灣高等法院被告前案紀錄表1 份在卷可
    參，其於有期徒刑執行完畢後5 年內，再故意犯本案有期徒
    刑以上之罪，為累犯，應依修正前刑法第47條規定加重其刑
    。爰審酌被告恣意將帳戶交由不詳人士使用，危害社會治安
    及金融交易安全，徒增被害人尋求救濟之困難，使犯罪追查
    趨於複雜，本應嚴懲。惟念其犯後坦承犯行，態度尚可，及
    被害人損失金額尚非至鉅等一切情狀，量處如主文所示之宣
    告刑。又其犯罪時間均在中華民國96年4 月24日以前，合於
    中華民國96年罪犯減刑條例所定減刑條件，爰減為如主文所
    示之刑。另被告於犯罪時之刑法第41條第1 項前段規定：「
    犯最重本刑為5 年以下有期徒刑以下之刑之罪，而受6 個月
    以下有期徒刑或拘役之宣告，因身體、教育、職業、家庭之
    關係或其他正當事由，執行顯有困難者，得以1 元以上3 元
    以下折算1 日，易科罰金。」又其行為時之易科罰金折算標
    準，修正前罰金罰鍰提高標準條例第2 條前段（現已刪除）
    規定，就其原定數額提高為100 倍折算1 日，則本案被告行
    為時之易科罰金折算標準，應以銀元10 0元、200 元、300
    元折算1 日，經折算為新臺幣後，應以新臺幣300 元、600
    元、900 元折算為1 日。惟95年7 月1 日修正公布施行之刑
    法第41條第1 項前段則規定：「犯最重本刑為5 年以下有期
    徒刑以下之刑之罪，而受6 個月以下有期徒刑或拘役之宣告
    者，得以新臺幣1,000 元、2,000 元或3,000 元折算1 日，
    易科罰金。」比較修正前後之易科罰金折算標準，以95年7
    月1 日修正公布施行前之規定，較有利於受刑人，則應依刑
    法第2 條第1 項前段，適用修正前刑法第41條第1 項前段規
    定，定其折算標準，爰依修正前刑法第41條第1 項前段規定
    諭知易科罰金之折算標準。
據上論斷，應依刑事訴訟法第273 條之1 第1 項、第284 條之1
、第299 條第1 項前段，刑法第2 條第1 項前段、第339 條第1
項、第30條第2 項、修正前刑法第56條、第47條、第41條第1 項
前段，刑法施刑法第1 條之1 ，修正前罰金罰鍰提高標準條例第
2 條，判決如主文。
本案經檢察官甲○○到庭執行職務。
中　　華　　民　　國　　96　　年　　8 　　月　　20　　日
                  刑事第九庭    法　官  謝梨敏
以上正本證明與原本無異。
如不服本判決，應於判決送達後10日內，向本院提出上訴狀。
                                書記官  林志衡
中　　華　　民　　國　　96　　年　　8 　　月　　20　　日
附錄本案論罪科刑法條全文：
刑法第339條
意圖為自己或第三人不法之所有，以詐術使人將本人或第三人之
物交付者，處5 年以下有期徒刑、拘役或科或併科1 千元以下罰
金。
以前項方法得財產上不法之利益或使第三人得之者，亦同。
前二項之未遂犯罰之。
